臺灣高等法院民事裁定　　　　　　　　　96年度抗字第1614號
抗告人　乙○○
　　　　丙○○
上列抗告人因與相對人丁○○、甲○○等間聲明異議事件，對於
中華民國九十六年八月十五日臺灣士林地方法院九十六年度執字
第一四四一八號裁定，提起抗告，本院裁定如下：
    主  文
抗告駁回。
抗告程序費用由抗告人負擔。
    理  由
一、原裁定意旨略以：「本件債權人（本件相對人）聲請強制執
    行之不動產，為債務人（本件抗告人）所有，非破產人郭碧
    雲之財產，且本件債務人也未受破產之宣告，則本件強制執
    行尚無破產法第九十九條規定之適用。且本件債權人或債務
    人均未受破產宣告，至於第三人郭碧雲雖已受破產宣告，然
    其非本件強制執行之當事人，亦無準用民事訴訟法第一百七
    十四條之情形。皆無庸停止本件強制執行程序。」等語。
二、抗告意旨略以：「(一)實行本件抵押權，就是對郭碧雲債權之
    行使，當拍賣款給付丁○○及甲○○，就是減少郭碧雲之債
    務，凡減少郭碧雲債務就是實質上增加破產財團之財產，所
    以本件丁○○及甲○○所欲實現之債權，為對郭碧雲之債權
    ，非依破產程序不得為之。(二)本件丁○○及甲○○對郭碧雲
    債權僅有一百餘萬元債權，已向破產管理人申報登記，此二
    人陳稱其本身並無七百萬元之債權，該抵押權是為全體郭碧
    雲債權人而設定，既然是為全體債權人設定，實行抵押權之
    所得，應歸破產財團，平均分配予郭碧雲之全體債權人。」
    等語。
三、按「破產債權非依破產程序不得行使。」破產法第九十九條
    定有明文，立法意旨係為使破產人之債權人得就屬於破產財
    團之財產受平均分配。而所謂破產債權非依破產程序不得行
    使，係指對破產人之關係而言，若由保證人或其他共同債務
    人，或由第三人為清償，則不在禁止之列。有擔保權之債權
    則不妨為破產債權，如擔保為破產人以外之第三人所提供者
    ，對於破產債權之行使自無影響。（見陳計男破產法論修訂
    第三版，第一五三頁、第一五０頁）查本件強制執行之標的
    物台北市○○區○○街五巷七號建物及坐落之基地（下稱系
    爭標的物），為抗告人所有，係為擔保相對人對第三人郭碧
    雲新臺幣七百萬元之債權，而設定抵押權。又第三人郭碧雲
    業經原法院九十二年度破字第一九號裁定受有破產宣告，有
    原法院卷附本院九十四年度重上字第六五號判決、原法院九
    十二年度破字第一九號裁定影本可稽。惟所謂「破產財團」
    ，依破產法第八十二條第一項規定是指：(一)破產宣告時屬於
    破產人之一切財產，及將來行使之財產請求權。(二)破產宣告
    後，破產終結前，破產人所取得之財產而言。而系爭標的物
    既為破產人以外之抗告人所有，自非破產人之破產財團，依
    上說明，自不可能與「使破產人之債權人得就屬於破產財團
    之財產受平均分配」之意旨相違，顯然對於破產債權之行使
    並無影響，且本件抗告人本身並未受有破產宣告，是相對人
    對破產人郭碧雲既有債權，自可行使抵押權向原法院聲請對
    抗告人所有之系爭標的物為強制執行。從而，本件就非屬破
    產人所有之系爭標的物強制執行，應無破產法第九十九條規
    定之適用。至於相對人之債權多寡？抵押權是否為全體債權
    人設定？均非強制執行程序所得審酌。綜上，原執行法院依
    法應毋庸停止本件強制執行程序，則原裁定駁回抗告人之聲
    明異議，於法並無不合。抗告意旨仍執前詞指摘原裁定不當
    ，求為廢棄，為無理由，應予駁回。
四、據上論結，本件抗告為無理由，爰裁定如主文。
中　　華　　民　　國　　96　　年　　11　　月　　1 　　日
                    民事第三庭
                        審判長法　官    林敬修
　　　　　　　　　  　　　　　法　官    黃騰耀
　　　　　　　　　　　  　　　法　官    藍文祥
正本係照原本作成。
本裁定除以適用法規顯有錯誤為理由，並經本院許可外，不得再
抗告。如提起再抗告，應於收受後10日內委任律師為訴訟代理人
向本院提出再抗告狀。並繳納再抗告費新台幣一千元。
中　　華　　民　　國　　96　　年　　11　　月　　1 　　日
　　　　　　　　　　　　　　  書記官    顧倪淑貞
